【裁判字號】    95,交抗,700
【裁判日期】    950831
【裁判案由】    違反道路交通管理處罰條例
【裁判全文】
臺灣高等法院交通法庭裁定               95年度交抗字第700號
抗  告  人
即  異議人  甲○○
上列抗告人因違反道路交通管理處罰條例事件，不服臺灣新竹地方
法院交通法庭，中華民國95年 6月26日所為裁定（95年度交聲字第
75號），提起抗告，本院裁定如下：
    主  文
抗告駁回。
    理  由
一、原處分機關即交通部公路總局新竹區監理所裁決意旨略以：
    異議人甲○○分別於94年12月20日8時33分許、同日18時2分
    許，駕駛車牌號碼AH-915號營業一般用大客車，行經臺北市
    ○○路○段52號及臺北市○○路○段，均因有「在設有禁止
    臨時停車標誌、標線處所臨時停車」之違規行為，經臺北市
    政府警察局大同分局交通分隊員警分別於現場以掌上型電腦
    印製「舉發違反道路交通管理事件通知單」 2張（北市警交
    大字第A5I204259、A5I304974號），到案日期同為95年1月4
    日。嗣異議人甲○○未於應到案期限內到站接受裁罰，亦未
    自動繳納罰鍰，原處分機關乃於95年1月6日就上開 2張通知
    單逕行以竹監營字第A5I204259、A5I304974號裁決，各裁處
    異議人各新臺幣（下同）300元罰鍰。
二、異議意旨略以：異議人於上述時地臨時停車之行為，係本於
    公路法第79條暨汽車運輸業管理規則第40條之規定，停靠地
    點則係其雇主阿羅哈客運股份有限公司（下簡稱「阿羅哈公
    司」）原營運許可證中之臺北市承德站座落地點，其在該處
    臨時停車上、下乘客，乃法之所允。又公路汽車客運班車需
    依「營運路線許可證」所核定之路線行駛，違規者得依公路
    法處罰，故客運業欲變更行駛路線，需先完成「營運路線許
    可證」變更加註後始得為之，絕非當地政府可以自行公告，
    故臺北市政府為試辦國道客運臺北總站（即D1轉運站）而違
    法公告調整變更營運路線與設站地點，行政處分顯屬無效，
    在臺北市交通局依標準程序邀請相關單位人士會勘及阿羅哈
    公司之公路主管機關高雄市政府同意變更路線前，異議人停
    靠之行為均與法無違。原舉發係依據前述無效之公告而為之
    後續處分，已違反依法行政原則、汽車運輸業管理規則第37
    條第1項第4款後段、同條第2項及行政程序法第111條之規定
    ，爰依法對上述2原處分機關所為裁決均聲明異議云云。
三、經查：
  (一)本件異議人駕駛車牌號碼AH-915號營業一般大客車，於上開
    時、地， 2度在劃設有紅色實線之禁止臨時停車標線處所臨
    時停車之行為，業分據臺北市政府警察局大同分局交通隊員
    警攔查並當場掣單舉發，嗣經原處分機關認異議人違反道路
    交通管理處罰條例第55條第1項第3款之規定，裁處罰鍰 300
    元等事實，除為異議人於聲明異議狀中所自承外，並有卷附
    之前述臺北市政府警察局舉發違反道路交通管理事件通知單
    及原處分機關前述裁決書各 2份、臺北市政府警察局大同分
    局以95年5月11日北市警同分交字第09531763400號函檢附之
    違規現場圖 1張、路況照片4張及違規通知單存根聯4張存卷
    可考，堪予採認。
  (二)卷附各該臺北市政府交通局、交通部公路總局函文及臺北市
    政府警察局大同分局94年12月15日北市警同分交字第094343
    7100號函，足認本件臺北市政府變更阿羅哈公司營運路線及
    設站地點之經過如下：
  (1)臺北市政府為落實推動城際客運轉運站政策，減少大客車於
    臺北市區道路繞行及於路側密集設站衍生之交通、環境、噪
    音及居住品質問題，基於維護營運秩序維持道路交通安全與
    暢通，及增進公共利益之需要，由臺北市政府交通局於92年
    4月8日以北市交二字第 09231330601號函預告各業者（含阿
    羅哈公司）臺北車站週邊即將進行管制，嗣於93年 2月10日
    以北市交二字第 09330551101號函公告並轉知業者「臺北車
    站週邊國道客運及公路客運設站管制區○○ ○○段）—禁止
    新設站位」；於93年11月22日以北市交二字第 09335525401
    號函公告並轉知業者「臺北車站週邊」國道客運及公路客運
    設站管制區○○ ○○段）—撤除現有路側站位（自國道客運
    臺北總站啟用日起實施，得有緩衝 3個月），均有上開函文
    公告存卷可憑。
  (2)臺北市政府交通局於94年 7月11日邀集客運業者（包括阿羅
    哈公司）及各公路主管機關（包括交通部公路總局、各監理
    所及高雄市政府交通局）就國道客運臺北總站週邊交通改善
    事宜召開第 2次會議，經各公司、機關派員參加（高雄市政
    府交通局以電話請假未出席），決議同意配合路線調整、由
    臺北市政府交通局將試行營運計畫函報交通部及交通部公路
    總局核備及於營運後路線調整定案後再辦理正式路線調整事
    宜，有臺北市政府交通局94年7月22日北市交二字第0943270
    1900號函存卷可考。
  (3)嗣臺北市政府交通局於94年8月2日以北市交二字第09433236
    500 號函，將國道客運臺北總站市境行駛動線調整事宜函知
    交通部，並建請路線調整暫以試行方式辦理，待營運後路線
    調整定案後再辦理正式路線調整，另副知各業者自94年 8月
    16日開始試行及相關管制事宜；而就上開路線調整試辦事宜
    ，交通部公路總局則於94年8月19日以路監運字第094003598
    2號函建請交通部依上述「汽車運輸業管理規則第37條第1項
    第 4款」規定予以同意辦理，經交通部於94年9月7日以交路
    字第0940048071號函復臺北市政府交通局同意辦理，亦有前
    述交通部公路總局、臺北市政府交通局函文及交通部95年 5
    月 9日以交路字第0950032631號函覆本院之說明四之內容在
    卷為憑。
  (4)臺北市政府曾於94年9月6日以卷附北市交二字第0943380460
    0 號函知高雄市政府原設於臺北車站週邊國道客運及公路客
    運設站管制區範圍內之原有上客站位均予撤除，請督導阿羅
    哈公司依核定之路線行駛，並經高雄市政府於94年 9月12日
    以卷附高市交三字第0940032412號函請阿羅哈公司加以遵守
    。嗣因阿羅哈公司依臺北市政府交通局前揭94年8月2日函就
    變更核定路線補送申請緩衝期，故同意緩衝期限至94年11月
    15日止，屆時管制區○○路側上客站將撤銷，並副知交通部
    公路總局、高雄市政府交通局。
  (5)臺北市政府交通局再於94年11月23日，以卷附北市交二字第
    09435240700 號函檢附路線調整表，請交通部公路總局、各
    監理所及高雄市政府交通局協助完成許可證加註事宜，並副
    知各客運業者。
  (三)又汽車運輸業管理規則第139條之1規定：「臺灣省轄內公路
    汽車客運業之營運管理及處罰，由交通部委任交通部公路總
    局辦理；直轄市○○○路汽車客運業之營運管理及處罰，由
    交通部委辦直轄市政府辦理」。本案異議人所屬客運業者阿
    羅哈公司，既設立於直轄市高雄市，其營運管理及處罰，自
    應由交通部委辦之高雄市政府交通局辦理，異議人主張高雄
    市政府始為主管機關乙節，固非無據。惟前開規則第37條第
    1項第4款明訂：公路汽車客運業營運班車在市區經同意之營
    運路線及設站地點，當地政府如因實際需要得予調整變更，
    並應函請該管公路主管機關辦理。是營運路線所經及設站地
    點之當地政府，仍有調整變更之權，且調整變更後，依規僅
    需函請公路主管機關辦理即可，無需經公路主管機關同意，
    除當地政府與主管機關發生爭議外，亦不以取得上級機關交
    通部同意為要件，此由同條第 2項規定：「前項各款，如發
    生爭議，報請上級機關核定之。」即明。查臺北市政府為落
    實推動城際客運轉運站政策，以減少市區交通壅塞、噪音等
    問題，進而提升市民居住品質，依上開汽車業運輸業管理規
    則，本有依法調整變更客運業營運路線之權限，實際上其亦
    已依該法辦理路線調整事宜，並已依據上開管理規則第37條
    第1項第4款之規定，函請高雄市政府交通局督導辦理，復經
    交通於94年9月7日同意，則其將原為阿羅哈公司長途客運車
    起迄總站之臺北市○○路○段原有站位設置撤銷，統一遷移
    至國道客運臺北總站，自屬有據。本件異議人主張：臺北市
    政府如欲變更營運路線與設站地點，須經阿羅哈公司之公路
    主管機關高雄市政府交通局同意變更，並經共同上級機關交
    通部核定等語，並指臺北市○○○○○路線調整事宜係欠缺
    事務權限，尚非可採。
  (四)況依標線之設置目的，在於提供車輛駕駛人及行人有關道路
    路況之警告、禁制、指示等資訊，以便利行旅及促進交通安
    全；標線之設置，由主管機關依其管轄辦理之；所稱主管機
    關，指公路主管機關、市區道路主管機關及警察機關，為道
    路交通標誌標線號誌設置規則第2條、第4條第1項、第5條所
    明定。又直轄市道路及交通之規劃、營運及管理，係屬直轄
    市自治事項，地方制度法第18條第10款第1、2點定有明文。
    是本諸前開規定，臺北市區之標線設置及交通規劃管理當屬
    臺北市政府之權限範圍，臺北市政府為促進交通安全，便利
    行人及車輛之行車安全，亦有權變更原有標線之設置規劃。
    本件臺北市政府撤銷阿羅哈公司長途客運車起迄總站之臺北
    市○○路○段原有站位設置後，將該路段之路側劃設紅線，
    規劃為禁止臨時停車之管制區，本屬其行政裁量權限內之事
    項，異議人仍有遵守之義務。
  (五)按設有禁止臨時停車標誌、標線處所不得臨時停車；禁止臨
    時停車線為紅色實線，用以指示禁止臨時停車路段，道路交
    通安全規則第 111條第1項第3款及道路交通標誌標線號誌設
    置規則第 169條第1項、第2項分別定有明文。再按汽車駕駛
    人，在設有禁止臨時停車標誌、標線處所臨時停車者，處30
    0元以上600元以下罰鍰，亦為道路交通管理處罰條例第55條
    第1項第3款所有明定。查異議人既為阿羅哈公司所僱用之司
    機，對於阿羅哈公司原設置於臺北市○○路○段之站位已撤
    銷及劃設紅色實線之各情，應知之甚明，是該路段已為禁止
    臨時停車管制區，詎仍於上開時間，2 度在該禁止臨時停車
    處所臨時停車，其違規行為甚為明確，原舉發自屬合法有據
    。從而，原裁定乃認原處分機關依道路交通管理處罰條例第
    55條第1項第3款之規定，分別裁處異議人罰鍰 300元，於法
    並無不合，而駁回抗告人之異議，經核並無不當。異議人仍
    執陳詞提起本件抗告，為無理由，應予駁回。
四、據上論斷，應依道路交通案件處理辦法第26條，刑事訴訟法
    第412條，裁定如主文。
中    華    民    國    95    年    8     月    31    日
                  交通法庭審判長法  官  蔡  長  溪
                                法  官  林  俊  益
                                法  官  陳  春  秋
以上正本證明與原本無異。
不得再抗告。
                                書記官  李  家  敏
中    華    民    國    95    年    9     月    6     日


司法院資訊處製作；財團法人民間司法改革基金會備份。
